【裁判字號】    89,交訴,53
【裁判日期】    890328
【裁判案由】    偽造文書等
【裁判全文】
臺灣高雄地方法院刑事判決                          八十九年度交訴字第五三號
    公  訴  人  臺灣高雄地方法院檢察署檢察官
    被      告  甲○○
右列被告因偽造文書等案件，經檢察官提起公訴（八十八年度偵字第二九六二九號及
八十九年度偵字第一一０六號），本院判決如左：
    主  文
甲○○服用酒類，不能安全駕駛動力交通工具而駕駛，處有期徒刑肆月；又行使偽造
私文書，足以生損害於公眾及他人，處有期徒刑伍月，如附表所示偽造之署押沒收。
應執行有期徒刑捌月，緩刑參年，緩刑期中付保護管束。如附表所示偽造之署押沒收
。
    事      實
一、甲○○於民國八十八年十一月二十五日二十時許起，在高雄縣旗山區甲仙鎮內參
    加親友喜宴，於服用不知數量之啤酒後，已達於思考及個性行為改變、步態不穩
    、噁心嘔吐、精神混惑不清晰而不能安全駕駛動力交通工具之狀態後，仍駕駛動
    力交通工具即車號ＵΖ－七八五○號自用小客車在道路上行駛，嗣於同日二十三
    時二十九分許，行經國道十號公路十三公里西向處時（位於高雄縣仁武鄉），為
    內政部警政署國道公路警察局第五警察隊岡山分隊員警高銘隆及曾茂生查獲甲○
    ○超速並有蛇行行駛現象，並加以攔檢，並經員警對甲○○測試其飲酒後吐氣所
    含酒精成份，發現其所含酒精成份每公升已達零點九七毫克，而知上情；詎甲○
    ○因其原先所考領之汽車駕駛執照前另因違規經警吊扣中，唯恐其無照駕駛之行
    為再為警發現而被處罰及為規避其酒後駕車之刑責，竟另行起意向員警冒稱為其
    兄名義即鄭志文接受攔檢及測試，並在上開路段先接續先在員警高銘隆以其有違
    反道路交通管理處罰條例第三十五條第一項第一款酒精濃度過量駕車之行為所填
    制之內政部警政署國道公路警察局公警局字（８４）第0000000號舉發違
    反道路交通管理事件通知單之收受通知（一式四聯）上之「收受通知聯者簽章」
    一欄內及公警局字（８４）第0000000號之收受通知聯者簽章欄內均偽簽
    鄭志文之姓名（共二枚），偽造鄭志文之署名，並以其名義收受該通知單後，將
    該通知單交還開單警員高銘隆，以行使該偽造之收受通知單，之後並由員警帶同
    甲○○至岡山分隊製作偵詢筆錄，甲○○仍冒用鄭志文之名義應訊，且基於同一
    之犯意，接續在如附表編號三及四所示之權利告知通知單（一式二聯，一聯交被
    告知人、一聯則由司法機關存查）及偵詢筆錄內，偽簽「鄭志文」之署押並按捺
    指印，甲○○並將權利告知單之存查聯交回詢問之員警吳金財，足以生損害於於
    鄭志文本人、警察機關及交通監理機關對於被害人有受到刑事訴追之危險與困擾
    、違規車輛駕駛人之處罰及犯罪偵查之正確性。嗣因甲○○在其所犯前開偽造文
    書罪未被發覺前，在臺灣高雄地方法院檢察署檢察官於八十八年十二月十六日十
    時三十分開庭訊問時，自首犯罪並接受裁判。
二、案經甲○○自首暨國道公路警察局第五警察隊報請台灣高雄地方法院檢察署檢察
    官簽分偵查起訴。
        理      由
一、右揭事實中關於被告於前述時間服用酒類，並已達於不能安全駕駛動力交通工具
    之狀態後而仍駕駛上開車號自用小客車在道路上行駛，嗣因為警查獲並測試其飲
    酒後吐氣所含酒精成份，發現其所含酒精成份每公升已達零點九七毫克等事實，
    業據被告於檢察官偵查及於本院調查時供承不諱（見偵查卷第十四頁及其反面訊
    問筆錄，及本院八十九年四月二十五日調查筆錄），而被告為警測試之吐氣所含
    酒精成份為零點九七毫克乙節，有酒精測試單一紙在卷足憑，並經證人即攔檢員
    警高銘隆及曾茂生證述明確（見偵查卷第二十頁及其背面、本院八十九年五月二
    十三日訊問筆錄），復有內政部警政署國道公路警察局舉發違反道路交通管理事
    件通知單二紙在卷可稽，然被告在審判中翻異其詞，辯稱︰伊於駕車時並未酒醉
    云云。惟查被告酒後已達不能安全駕駛之狀態，已有證人高銘隆、曾茂生均證稱
    ︰因被告駕車超速，且有蛇行現象，差一點撞到其他車輛，始加以攔檢，且於攔
    下被告後，其有多話及情緒激動等狀態等語（見上開證人部分筆錄），並按行為
    人於飲酒後，如其呼氣酒精濃度達於每公升零點五毫克時，即有反應較慢、感覺
    減低、影響駕駛之輕到中度之中毒症狀，如達於每公升零點七五毫克時，則會有
    思考改變、個性行為改變之輕到中度中毒症狀，如果達於每公升一點零毫克時，
    更會有步態不穩、噁心嘔吐、精神混惑不清晰之中度中毒症狀，此有行政院國軍
    退除役官兵輔導委員會台北榮民總醫院（以下稱台北榮民總醫院）八十八年八月
    五日（八八）北總內字第二六八六八號函一紙附本院卷可稽，且行為人飲酒後其
    呼氣中酒精濃度如已達於每公升零點五五毫克，其肇事率為一般未飲酒者之十倍
    ，如已達於每公零點八五毫克時，其肇事率更為一般未飲酒者之五十倍，此亦有
    中央警察大學交通學系暨交通管理研究所教授蔡志中之研究報告一紙附本院卷可
    憑，故被告經警測試其呼氣酒精成份為零點九七毫克，依照台北榮民總醫院上開
    函文及前揭學者之研究，當已達到服用酒類後不能安全駕駛動力交通工具之狀態
    ，被告所辯顯係畏罪卸責之詞，並不足採，是被告於服用酒類後，不能安全駕駛
    動力交通工具而駕駛之犯行，此部分之事證明確，犯行堪以認定。
二、另被告對於其為警攔檢後，恐其無照及酒後駕駛之行為為警發現而被處罰並為規
    避其酒後駕車之刑責，冒用其不知情之兄鄭志文之名義，先在前述地點接續在警
    員以其有違反道路交通管理處罰條例第三十五條第一項第一款酒精濃度過量駕車
    之行為所填制如附件編號一、二之通知單偽造鄭志文之署押二枚，嗣接續於員警
    帶同被告至岡山分隊進一步偵查時，即於如附件編號三之權利告知通知單及如附
    件編號四之偵詢筆錄內偽簽鄭志文之姓名（署押共二枚、指印共五枚），並將該
    附件編號一、二、三之通知單持向執勤警員行使而交還相關通知單等事實，亦據
    被告於偵查中及本院調查、審理中供承不諱（見偵查卷第十四頁、及其背面，本
    院八十九年四月二十五日訊問筆錄），復有如附件所示之通知單二紙、權利告知
    通知單及偵詢筆錄各一份在卷可憑，並有證人鄭志文本人於偵查中及本院調查時
    結證在卷（見偵查卷第十四頁訊問筆錄、本院八十九年四月二十五日訊問筆錄）
    ，另有證人高銘隆於本院八十九年五月二十三日調查時證述明確，而被告並非鄭
    志文本人，其竟在上開偵詢筆錄上偽造鄭志文之署押及在上開通知單上冒用鄭志
    文名義偽造鄭志文收受該通知單之私文書，嗣並持之以行使，自足以生損害於鄭
    志文及警察機關、交通監理機關對於違規車輛駕駛人處罰及犯罪追訴之正確性，
    此部分之事證明確，被告犯行亦足堪認定。
三、核被告甲○○服用酒類，達於不能安全駕駛動力交通工具之程度而仍駕駛動力交
    通工具之行為，係犯刑法第一百八十五條之三之服用酒類，不能安全駕駛動力交
    通工具而駕駛罪。次按『違規冒用他人名義在違反道路交通管理事件通知單上之
    「收受通知聯者簽章」欄簽署，固應論以偽造私文書罪。如該項通知單上未設置
    「收受通知聯者簽章」欄，而違規人僅在該通知單上簽署後，由執勤員警交付通
    知聯收領，依習慣即係表示領取該通知單之通知聯之證明，與收據性質相同，亦
    屬刑法第二百二十條規定之文書，如有冒用他人姓名簽署，仍應論以偽造私文書
    罪』、又『上訴人在交通違規通知單移送聯「收受通知聯者簽章」欄內偽簽其兄
    「林某」之姓名，自不待依據習慣或特約，單從形式上觀察，即足以知悉係表示
    由林某名義出具領收通知聯之證明，此與事先在印妥內容之收據上偽簽他人姓名
    之情形，無分軒輊，當然屬於刑法第二百十條所稱之私文書，原判決理由中論以
    準文書，引用刑法第二百二十條之規定，適用法則尚有未合』（參閱最高法院六
    十六年一月二十四日六十六年度第一次刑庭總會決議（三）及最高法院八十三年
    台上字第六六三一號判例），並按偵訊權利告知程序為員警依刑事訴訟法第九十
    五條規定，所應踐行之偵查程序，故其所製作之權利告知單（一式二聯、告知聯
    及存查聯），交由受詢問者簽名、捺印，係確保受訊者於接受訊問時，對於其依
    法所享有之緘默權、選任辯護人權利及請求調查證據等權利已受合法告知之意思
    表示，自屬文書一種，被告於收受附表編號一、二之通知單及附表編號三之權利
    告知單後，偽造「鄭志文」之署押及指印，表示已收到並瞭解相關之內容，被告
    再將前開編號一至三號之三聯通知單及告知單之存查聯交回警員，顯然對上開文
    書之內容有所瞭解並決定是否主張，足以生損害於鄭志文及警察及交通監理機關
    對於犯罪偵查與對於違規車輛處罰之正確性，核係犯刑法第二百十六條、第二百
    十條之行使偽造私文書罪，而公訴人認被告在駕車違規為警查獲時，在員警填發
    之違反道路交通管理事件通知單二紙內之收受通知聯攔內簽名，係表示已收受該
    通知單之意思，性質上屬於刑法第二百二十條所稱關於同法第二百十條之行使偽
    造準私文書罪，惟依上開說明可認違規通知單性質上具有一定之文義性，其本身
    即為私文書，而非準私文書，且權利告知單性質上亦具有文義性，係屬私文書，
    均附此敘明。又被告在如附表編號四所示之偵詢筆錄內偽造「鄭志文」之署押及
    指印，足以生損害於鄭志文本人及警察機關對於犯罪偵查之正確性，核其所為，
    係犯刑法第二百十七條第一項之偽造署押罪。被告為免暴露身分並圖卸刑責，其
    先後在如附表所示之舉發違反道路交通管理事件通知單、偵詢訊筆錄及權利告知
    單上，多次偽造「鄭志文」之署押、指印之行為，均係基於同一犯意所為，為接
    續多次行為，侵害一個法益，應為接續犯，屬單純一罪（最高法院八十六年度台
    上字第三二九五號判例參照）。又被告於上開通知單及告知單上偽造「鄭志文」
    署押之行為，係屬偽造私文書之部分行為，已為偽造私文書之行為所吸收；而被
    告偽造上開私文書之低度行為又為其行使之高度行為所吸收，均不另論罪。另被
    告所犯前開公共危險罪與行使偽造私文書罪間，犯意各別，行為互殊，應予分論
    併罰。被告於行使偽造私文書犯罪後，於偵查中向檢察官自首，並接受偵訊，為
    對於未發覺之犯罪自首而接受裁判，應依刑法第六十二條前段規定減輕其刑。爰
    審酌被告之素行良好，有台灣高等法院被告全國前案紀錄表一份在卷足憑，酒醉
    後於國道高速公路上高速駕車所肇致公眾往來之危險，又被告與被害人鄭志文係
    兄弟關係，竟以此欺矇警察機關，陷其兄弟於刑事訴追之危險，幸尚及時悔悟自
    首犯行，犯後並坦承犯行，態度尚認良好及犯罪動機、智識程度、品性等一切情
    狀，各量處如主文所示之刑，並依刑法第五十一條第五款規定合併定其應執行之
    刑。末查被告前未曾受有期徒刑以上刑之宣告，此有前開被告刑案紀錄表一紙附
    卷可憑，其經此偵查審判經過，自當知所警惕而無虞再犯，本院綜核各情認上開
    刑之宣告，已足策其自新，因認所宣告之刑，以暫不執行為適當，併諭知緩刑三
    年，以啟自新。惟被告對近來政府一再於報章、雜誌及電視等大眾傳播媒體上勸
    導及呼籲民眾勿於飲酒後駕車，並告知民眾酒後駕車將涉及刑責，勿以身試法之
    循循善誘均置之不理，猶仍持僥倖之心不顧自己及他人身家性命之安全而仍酒醉
    駕車，更於為警查獲後冒名行使偽造私文書，且被告於本院審理中頻呼「倒楣」
    等語（見本院八十九年六月十二日審判筆錄），其顯然未認知己身之違法行為，
    並對法律未有適當之認識，為使其有正確之法律觀念並提供必要之協助及督促，
    爰併依法宣告緩刑期內付保護管束，俾由地方法院檢察署之觀護人予以適當之督
    促，並發揮附條件緩刑制度之立意及避免短期自由刑執行所肇致之弊端。
四、如附表編號一至四所示之署押，均為被告所偽造，依刑法第二百十九條規定，不
    問屬於犯人與否，應由本院宣告沒收。又編號一、二之通知單各為一式四聯、編
    號三之告知單則為一式二聯。又附表編號一、二之通知單其中各三聯及編號三之
    通知聯雖未扣案，惟無證據證明已滅失，均並依刑法第二百十九條之規定宣告沒
    收。
據上論斷，應依刑事訴訟法第二百九十九條第一項前段，刑法第一百八十五條之三、
第二百十六條、第二百十條、第六十二條前段、第五十一條第五款、第七十四條第一
款、第九十三條第一項，第二百十九條，判決如主文。
中      華      民      國      八十九      年    六    月     二十六   日
                            臺灣高雄地方法院交通法庭
                                審判長  法  官   李   嘉   興
                                        法  官   劉   定   安
                                        法  官   程   克   琳
右正本證明與原本無異。
如不服本判決，應於判決送達後十日內，向本院提出上訴狀。
                                        書記官   王   麒   雄
中    華    民    國      八十九      年      七      月      一      日
附錄本案論罪科刑法條全文：
刑法第一百八十五條之三：
服用毒品、麻醉藥品、酒類或其他相類之物，不能安全駕駛動力交通工具而駕駛者，
處一年以下有期徒刑、拘役或三萬元以下罰金。
刑法第二百十六條︰
行使第二百十條至第二百十五條之文書者，依偽造、變造文書或登載不實事項或使登
載不實事項之規定處斷。
刑法第二百十條︰
偽造、變造私文書，足以生損害於公眾或他人者，處五年以下有期徒刑。
  附表：
┌───┬───────────┬─────────────┬────┐
│編  號│  文  書  名  稱      │  偽造之署押（含指印）    │備  註  │
├───┼───────────┼─────────────┼────┤
│      │內政部警政署國道公路警│「鄭志文」署押一枚        │        │
│  一  │察局舉發違反道路交通  │                          │        │
│      │管 理事件通知單公警局 │                          │一式四聯│
│      │字（84）第0000000號   │                          │        │
│      │                      │                          │        │
├───┼───────────┼─────────────┼────┤
│  二  │內政部警政署國道公路警│ 「鄭志文」署押一枚       │        │
│      │察局舉發違反道路交通管│                          │        │
│      │理事件通知單公警局字（│                          │一式四聯│
│      │84）第0000000號      │                          │        │
│      │                      │                          │        │
│      │                      │                          │        │
│      │                      │                          │        │
├───┼───────────┼─────────────┼────┤
│  三  │權利告知單            │「鄭志文」之署押及指印各一│一式二聯│
│      │                      │ 枚                       │        │
│      │                      │                          │        │
│      │                      │                          │        │
├───┼───────────┼─────────────┼────┤
│  四  │內政部警政署國道公路  │「鄭志文」之署押一枚、指印│        │
│      │警察局第五警察隊岡山分│  五枚。                  │        │
│      │隊偵詢（調查）筆錄    │                          │        │
│      │                      │                          │        │
└───┴───────────┴─────────────┴────┘
得上訴


司法院資訊處製作；財團法人民間司法改革基金會備份。
